臺灣橋頭地方法院民事裁定
111年度抗字第20號
抗  告  人  蘇綉雯  



相  對  人  陽信商業銀行股份有限公司

法定代理人  陳勝宏  
上列當事人間本票裁定事件，抗告人對於中華民國111年3月18日本院橋頭簡易庭111年度司票字第260號裁定提起抗告，本院裁定如下：
    主  文
抗告駁回。
抗告程序費用新臺幣壹仟元由抗告人負擔。
    理  由
一、抗告意旨略以：相對人主張曾於民國110年12月28日向伊提
    示而未獲付款云云，惟相對人向本院聲請如附表所示本票（
    下稱系爭本票）准予強制執行前，未曾向伊提示系爭本票，
    不具行使追索權之形式要件，此由相對人另案執系爭本票向
    抗告人對臺灣高雄地方法院聲請支付命令之民事支付命令聲
    請狀（下稱系爭聲請狀）記載：「豈料債務人自民國110年1
    2月28日起即拒不繳息」等語，可知相對人無從提前知悉伊
    於110年12月28日前將不會繳納利息，自不可能於110年12月
    28日對伊提示系爭本票。另由系爭本票之到期日與相對人所
    稱伊拒不繳息之時點、相對人所稱之提示日均相同以觀，可
    知系爭本票實未載到期日，相對人聲請時始會將提示日視為
    到期日，然而本票上明載到期日，與依票據法第120條第1項
    第2款規定，未載到期日之本票視為見票即付者有別，且依
    相對人於系爭聲請狀記載借款期限至111年5月25日，系爭本
    票之到期日不可能早於兩造間第二筆借款之終期，更可證系
    爭本票自始無到期日之記載，否則相對人於系爭本票到期日
    屆至時，即可執系爭本票請求伊還款，兩造間借款期間終期
    之約定將淪為具文，毋需另行約定。相對人於系爭聲請狀中
    已表明伊為連帶保證人，而非債務人或發票人，依票據法第
    123條規定，伊並非相對人依系爭本票行使追索權之對象，
    且公司之法定代理人於票據上簽名，仍應依簽章形式，判別
    法定代理人是否有共同簽發票據之意，相對人既稱伊為連帶
    保證人，足證兩造均明知伊簽發系爭本票時係以代理人之意
    思代理廣角有限公司(下稱廣角公司)簽發，並非以自己為發
    票人等語。並聲明：原裁定廢棄。
二、按執票人向本票發票人行使追索權時，得聲請法院裁定後強
    制執行，票據法第123條定有明文。次按發票人主張本票係
    偽造、變造者，於前條裁定送達後20日內，得對執票人向為
    裁定之法院提起確認之訴，非訟事件法第195條第1項亦有明
    文。又本票執票人依上揭規定，聲請法院裁定許可對發票人
    強制執行係屬非訟事件，此項聲請之裁定及抗告法院之裁定
    ，僅依非訟事件程序，以審查強制執行許可與否，並無確定
    實體上法律關係存否之效力，如發票人就票據債務之存否有
    爭執時，應由發票人提起確認之訴，以資解決（最高法院56
    年台抗字第714號、57年台抗字第76號裁判意旨參照）。復
    按票據為文義證券，票據上之權利義務，基於外觀解釋原則
    與客觀解釋原則，悉依票上記載之文字以為決定，不得以票
    據以外之具體、個別情事資為判斷基礎，加以變更或補充（
    最高法院97年度台簡上字第18號裁判意旨參照）。從而，本
    票執票人依票據法第123 條規定向本票發票人行使追索權，
    聲請法院裁定准予強制執行，係屬非訟事件，對於此項聲請
    所為裁定，僅依非訟事件程序，就本票形式上之要件是否具
    備予以審查為已足。又按依票據法第124條準用第95條規定
    ，本票上雖有免除作成拒絕證書之記載，執票人仍應於所定
    期限內為付款之提示；但對於執票人主張未為提示者，應負
    舉證之責。申言之，本票既載明免除作成拒絕證書，則執票
    人聲請裁定准予強制執行時，自毋庸提出已為付款提示之證
    據，發票人如主張執票人未為提示，依票據法第124條準用
    同法第95條但書之規定，應由其負舉證之責（最高法院84年
    度台抗字第22號裁定意旨參照）。
三、經查：
　　㈠法院就本票裁定事件僅須就本票是否具備形式要件而為審
      查，本件相對人主張抗告人係原審相對人廣角公司之法定
      代理人，其執有抗告人與廣角公司共同簽發之系爭本票，
      其於110年12月28日向抗告人及廣角公司為提示未獲付款
      ，業於原審提出與其所述相符之本票為證（原審卷第7至8
      頁），原審就系爭本票為形式上之審查，認其已具備票據
      法第120條第1 項規定之絕對必要記載事項，屬有效之本
      票，乃裁定准予強制執行，於法並無不合。
　　㈡另按空白授權票據，係指票據行為人以留由執票人日後補
      充之意思，於不記載票據法上必要記載事項之全部或一部
      之紙上簽名，所發行之未完成票據。又票據上應記載之事
      項，如未記載，其票據固屬無效，惟發票人非不得授權第
      三人補填，以完成票據行為；次按票據法第11條之立法理
      由明載：「當事人間基於事實上需要，對於票據上部分應
      記載事項，有因不能即時確定，需俟日後確定始能補充者
      。似宜容許發票人先行簽發票據，交由他人依事先之合意
      補填，以減少交易上之困難」，是所謂空白授權票據，係
      指票據行為人預行簽名於票據之上，而將票據上應記載事
      項之全部或一部，授權予他人補充完成之完全票據。此與
      因欠缺票據上應記載事項之一部或全部事項，致歸於無效
      之不完全票據，並非相同(最高法院70年度台上字第4447
      號、93年度台上字第671號判決意旨參照)。是以發票人就
      票據上應記載之事項，尚非不得授權執票人自行填寫。查
      抗告人及廣角公司於簽發系爭本票之同時簽署授權書記載
      ：「立授權書人共同簽發背面本票乙紙交予  貴行(即相
      對人)收執。立授權書人茲此明示且不可撤銷地授權  貴
      行合法執有立授權人所簽發(或共同簽發)之本票者，均得
      因立授權書人違反與貴行間之授信合約或其他合約義務時
      ，依實際狀況填載到期日及利率，以及其他為依中華民國
      票據法之規定為有效行使並執行本票權利所應記載之事項
      。」等語，業據相對人於原審提出授權書為憑（原審卷第
      8頁），觀諸系爭本票記載到期日為110年12月28日，並載
      明「本本票免除作成拒絕證書」之文字（原審卷第7 頁）
      ，而相對人於原審亦表明於110年12月28日提示系爭本票
      （原審卷第4頁），揆諸上揭說明，相對人毋庸提出已為
      付款提示之證據，而應由抗告人就其主張相對人未為提示
      乙節負舉證之責，抗告意旨固稱相對人無從提前知悉抗告
      人於110年12月28日前將不會繳納利息，自不可能於110年
      12月28日對其提示系爭本票等語，惟系爭本票之提示行為
      ，與抗告人及廣角公司違約不繳息之行為，並非不可能於
      同日發生，是抗告人上開主張僅為個人單方臆度之詞，並
      未舉證以實其說，委無足採。又抗告人既已授權相對人得
      於抗告人與廣角公司違反與相對人間之授信合約或其他合
      約義務時，由相對人依實際狀況於系爭本票填載到期日，
      則不論系爭本票上所載之到期日係由抗告人或廣角公司於
      簽發系爭本票時所填入，抑或嗣後由相對人基於抗告人及
      廣角公司之授權而填寫，均屬形式上有效之記載，抗告人
      指稱系爭本票乃未載到期日之本票等語，核無足採。
　　㈢再觀諸系爭本票下方有預留4個發票人之欄位，抗告人於其
      中之左上角發票人欄位簽署其姓名，且於其簽名之右側蓋
      用廣角公司之印章及其個人印章，並於下方記載廣角公司
      之統一編號及公司登記地之地址，抗告人另於右上角另一
      個發票人欄位簽署個人姓名及僅蓋用個人之印章，並於下
      方記載其個人之身分證統一編號及個人戶籍地址，其餘左
      下角及右下角之2個發票人欄位則空白等情，有系爭本票
      在卷可稽（原審卷第7頁）。依系爭本票之上開發票人欄
      之記載形式觀之，抗告人於左上角之發票人欄係本於廣角
      公司負責人之身分代表廣角公司簽發系爭本票，另於右上
      角之發票人欄則係本於抗告人之個人名義，與廣角公司共
      同簽發系爭本票，是抗告人主張其並非系爭本票之發票人
      等語，與事實不符。況且本票係文義證券及無因證券，票
      據上之權利義務，悉依票上所載文義定之，與其基礎之原
      因關係各自獨立，抗告人為系爭本票之發票人，並非票據
      債務之連帶保證人，已如前述，至於抗告人主張相對人於
      另案聲請支付命令之系爭聲請狀中稱其係廣角公司之連帶
      債務人，非主債務人等語，乃係就系爭本票之原因關係即
      授信契約有爭執，核屬實體法上權利義務關係存否之爭執
      ，依上說明，要非本件非訟程序所得審究，應由抗告人另
      提起訴訟以資解決。
　　㈣依上說明，原審對抗告人為許可系爭本票強制執行之裁定
      ，於法並無不當。抗告意旨指摘原裁定此部分違法不當，
      求予廢棄，並無理由，應予駁回。
四、據上論結，本件抗告為無理由，依非訟事件法第46條、第21
    條第2項、第24條第1項，民事訴訟法第495條之1第1項、第4
    49條第1項、第78條，裁定如主文。 
中　　華　　民　　國　　111 　年　　4 　　月　　25　　日
                  民事第二庭審判長法　官　謝文嵐
                                  法　官　周佳佩
                                  法　官　許慧如
附表：     編號 發 票 日 （民國） 票面金額 （新臺幣） 到 期 日 （民國） 受款人  1 109年4月27日 100萬元 110年12月28日  陽信商業銀行股份有限公司或其指定人 
以上正本係照原本作成。 
不得再抗告。
中　　華　　民　　國　　111 　年　　4 　　月　　25　　日
                                  書記官　方柔尹